【裁判字號】    98,聲,70
【裁判日期】    980131
【裁判案由】    返還提存物
【裁判全文】
臺灣新竹地方法院民事裁定                98年度聲字第70號
聲  請  人  乙○○
            丙○○
相  對  人  大魯閣纖維股份有限公司
法定代理人  甲○○
上列當事人間聲請發還擔保金事件，本院裁定如左：
    主      文
聲請駁回。
聲請費用由聲請人負擔。
    理      由
一、按返還提存物，依民事訴訟法第一百零四條之規定，須符合
    ：(一)應供擔保之原因消滅者；(二)供擔保人證明受擔保利益人
    同意返還者；(三)訴訟終結後，供擔保人證明已定二十日以上
    之期間，催告受擔保利益人行使權利而未行使，或法院依供
    擔保人之聲請，通知受擔保利益人於一定期間內行使權利並
    向法院為行使權利之證明而未證明者之要件，法院始得裁定
    返還提存物，民事訴訟法第一百零四條第一項定有明文；又
    上開規定，於其他依法令供訴訟上擔保者準用之，此觀同法
    第一百零六條之規定意旨亦明。至於上開所謂應供擔保之原
    因消滅，在釋明假扣押之原因而供擔保之場合，因其係擔保
    債務人因假扣押所受之損害，故必待無損害發生，或債權人
    本案訴訟全部勝訴確定，或就債務人所生之損害已經賠償時
    ，始得謂供擔保之原因消滅，最高法院69年度台抗字第286
    號裁定可資參照。
二、本件聲請意旨略以：緣聲請人二人與相對人間請求給付工資
    、勞健保費事件，為擔保假扣押，聲請人二人前遵本院94年
    度裁全字第1548號民事裁定，曾提供新臺幣七十萬元為擔保
    金，以本院94年度存字第1067號擔保提存事件提存後，得對
    於相對人之財產在二百十萬元之範圍內為假扣押，茲因上開
    假扣押裁定經相對人向本院聲請以95年度裁全聲字第83號民
    事裁定撤銷，是本件假扣押應供擔保之原因消滅，為此請求
    准予依法裁定返還前開提存之擔保金等語，並提出本院94年
    度裁全字第1548號民事裁定、本院95年度裁全聲字第83號民
    事裁定、本院94年度存字第1067號提存書（以上均影本）等
    件為證。
三、經查，聲請人二人主張之事實，除假扣押應供擔保原因消滅
    乙節外，固據其提出前開證據外，並經本院依職權調取本院
    94 年度裁全字第1548號假扣押事件（含本院94年度執全字
    第840號假扣押事件）、本院94年度存字第1067號擔保提存
    事件、本院95年度裁全聲字第83號撤銷假扣押事件卷宗核閱
    無訛，固堪認聲請人二人前開所述屬實；然查，債權人假扣
    押供擔保之目的，在備為賠償債務人因不當假扣押所受之損
    害。本件聲請人二人於取得本院94年度裁全字第1548號假扣
    押之裁定後，曾向本院聲請而經本院准以本院94年度執全字
    第840號假扣押事件，對相對人之財產實施假扣押強制執行
    之情，已據調取本院前述之94年度裁全字第1548號假扣押事
    件（含本院94年度執全字第840號假扣押事件）卷宗查明無
    訛，則本件聲請人二人所據以聲請假扣押強制執行之本院94
    年度裁全字第1548號假扣押裁定，嗣後雖經本院以95年度裁
    全聲字第83號民事裁定撤銷，導致假扣押強制執行之依據消
    滅而失所附麗，惟相對人之財產既曾因聲請人二人聲請強制
    執行而遭假扣押，即難謂相對人無損害之發生，且聲請人亦
    未主張及證明「其已賠償相對人因前述之假扣押執行所受到
    之損害，或聲請人之本案訴訟已獲全部勝訴確定」，準此，
    自與民事訴訟法第一百零四條第一項第一款所定之應供擔保
    原因消滅不相當。此外，復查無其他合於民事訴訟法第一百
    零四條所定聲請法院裁定返還擔保金之事由。參諸上揭說明
    ，聲請人二人本件之聲請，於法不合，應予駁回。
四、依民事訴訟法第九十五條、第七十八條、第八十五條第一項
    本文，裁定如主文。
中    華    民    國    98    年    1     月    31    日
                  民事第二庭    法  官  鄭政宗
以上正本係照原本作成。
如對本裁定抗告須於裁定送達後10日內向本院提出抗告狀。
中    華    民    國    98    年    1     月    31    日
                                書記官  曾柏方


司法院資訊處製作；財團法人民間司法改革基金會備份。
